【裁判字號】    97,審勞安訴,5
【裁判日期】    980114
【裁判案由】    業務過失致死等
【裁判全文】
臺灣高雄地方法院刑事判決           97年度審勞安訴字第5號
公  訴  人  臺灣高雄地方法院檢察署檢察官
被      告  龍遠工程有限公司
兼  代表人  丙○○
共      同
選任辯護人  程高雄律師
上列被告因業務過失致死等案件，經檢察官提起公訴（97年度偵
字第6173號），被告於準備程序中就被訴事實為有罪之陳述，經
本院告知簡式審判程序之旨，並聽取被告與公訴人之意見後，本
院合議庭裁定由受命法官獨任進行簡式審判程序，判決如下：
    主  文
龍遠工程有限公司犯勞工安全衛生法第三十一條第二項之違反應
有防止危害安全衛生設備規定，致生職業災害罪，處罰金新臺幣
伍萬元。
丙○○犯業務過失致人死亡罪，處有期徒刑陸月，如易科罰金，
以新臺幣壹仟元折算壹日。緩刑貳年。
    事實及理由
一、本件犯罪事實、證據，除補充被告兼被告龍遠工程有限公司
    代表人丙○○於本院審理時之自白外，其餘均引用起訴書所
    載（如附件）。
二、論罪：
    核被告龍遠工程有限公司所為，係犯勞工安全衛生法第31條
    第2 項違反應有防止危害安全衛生設備規定，致生職業災害
    罪；被告丙○○所為，係犯勞工安全衛生法第31條第1 項違
    反應有防止危害安全衛生設備規定，致生職業災害罪，及刑
    法第276 條第2 項業務過失致人於死罪。被告丙○○以違反
    注意義務之過失行為，觸犯上開罪名，為想像競合，應依刑
    法第55條從一重依業務過失致人於死罪處斷。
三、科刑：
    爰審酌被告均未依法提供符合標準之安全設備，因而造成周
    振文死亡、乙○○受傷之職業災害，其犯罪造成之損害難認
    輕微，惟念及渠等能坦承犯行，且已與被害人周振文之家屬
    、乙○○達成和解，有和解書在卷可稽，犯後態度尚可，及
    過失程度等一切情狀，分別量處如主文所示之刑，並就被告
    丙○○部分諭知易科罰金之折算標準。又被告丙○○前均未
    曾因故意犯罪受有期徒刑以上刑之宣告，因一時疏忽，致罹
    刑章，事後已坦承犯行，經此刑之宣告後，應知警惕並加強
    注重勞工安全，當無再犯之虞，本院因認暫不執行其刑為當
    ，予以宣告緩刑2 年，以啟自新。
四、不另為不受理諭知部分：
 (一) 公訴意旨另以：被告丙○○雇用勞工乙○○在高雄縣鳥松鄉
    ○○村○○路400 巷20號旁工廠工作，應注意起重機具之吊
    鉤或吊具，應有防止吊舉中所吊物體脫落之裝置，且對於起
    重機具之運轉，應有防止吊掛物通過人員上方及人員進入吊
    舉物之下方之設備或措施，而該現場狀況亦無不能注意之情
    事，竟疏未注意及此，在吊鉤、帶鉤吊鍊未有防止脫落設備
    之情形下，即任令勞工乙○○在現場作業，嗣乙○○與周振
    文於96年5 月24日11時許，在上開露天廠房，將鋼板切割及
    加工成為弧形半製品後，擬將該平放之鋼板豎立置於旁，而
    由周振文操作起重機以止滑夾夾住鋼板單側吊運，乙○○則
    在鋼板前端協助調整其動向，以利其豎立置於定位，詎因側
    拉吊舉時，吊勾自該止滑夾之吊環脫落，乙○○為鋼板前端
    撞擊而受有右顴骨骨折、右上頷骨骨折、頭部外傷病額頭撕
    裂傷1 公分、4 公分、4 公分、8 公分及頭部撕裂傷8 公分
    併第6 、第7 胸椎及第2 腰椎壓迫性骨折等傷害，因認被告
    丙○○亦涉犯刑法第284 條第1 項業務過失傷害罪嫌。
 (二) 按告訴乃論之罪，告訴人於第一審辯論終結前，得撤回其告
    訴；又告訴經撤回者，法院應諭知不受理之判決，刑事訴訟
    法第238 條第1 項及第303 條第3 款定有明文。查本件被告
    丙○○因業務過失傷害案件，經檢察官提起公訴，認被告係
    犯刑法第284 條第2 項前段之業務過失傷害罪，依同法第28
    7 條前段之規定須告訴乃論。茲據告訴人乙○○於本院審理
    中，聲請撤回其告訴，有撤回告訴聲請狀在卷足憑（本院卷
    第36頁），揆諸前揭之規定，即應為不受理之判決。惟因此
    部分與前開論罪部分，有想像競合之裁判上一罪關係，爰不
    另為不受理之判決，附此敘明。
據上論斷，應依刑事訴訟法第273 條之1 第1 項、第284 條之1
、第299 條第1 項前段、第310 條之2 、第454 條第2 項，刑法
第11條前段、第276 條第2 項、第55條、第41條第1 項前段、第
74條第1 項第1 款，刑法施行法第1 條之1 ，勞工安全衛生法第
31 條 第1 項、第2 項，判決如主文。
本案經檢察官王朝弘到庭執行職務。
中    華    民    國    98    年    1     月    14    日
                  刑事第七庭    法  官  蔡書瑜
以上正本證明與原本無異。
如不服本判決應於收受送達後10日內向本院提出上訴書狀，並應
敘述具體理由；如未敘述上訴理由者，應於上訴期間屆滿後20日
內向本院補提理由書（均須按他造當事人之人數附繕本）「切勿
逕送上級法院」。
中    華    民    國    98    年    1     月    15    日
                                書記官  周美
附錄：論罪法條
勞工安全衛生法第31條：
違反第5 條第1 項或第8 條第1 項之規定，致發生第28條第2 項
第1 款之職業災害者，處3 年以下有期徒刑、拘役或科或併科新
台幣15萬元以下罰金。
法人犯前項之罪者，除處罰其負責人外，對該法人亦科以前項之
罰金。
附件：
臺灣高雄地方法院檢察署檢察官起訴書
                                     97年度偵字第6173號
                                     97年度調偵字第790號
     被      告  龍遠工程有限公司
                         設高雄縣仁武鄉竹門巷107巷44號
     兼  代表人  丙○○  男  57歲（民國○○年○月○○日生）
                         住高雄縣仁武鄉竹門巷107巷44號
                         國民身分證統一編號：Ｚ000000000號
     上  一  人
     選任辯護人  程高雄律師
 上列被告因業務過失致死等案件，已經偵查終結，認應該提起公
 訴，茲將犯罪事實及證據並所犯法條分敘如下：
             犯罪事實
 一、丙○○係龍遠工程有限公司（設在高雄縣仁武鄉竹後村竹門
     巷107巷44號，下稱龍遠公司）負責人，亦為從事業務之人
     。其僱用勞工在高雄縣鳥松鄉○○村○○路400巷20號旁工
     廠工作，應注意起重機具之吊鉤或吊具，應有防止吊舉中所
     吊物體脫落之裝置，且對於起重機具之運轉，應有防止吊掛
     物通過人員上方及人員進入吊舉物之下方之設備或措施，而
     該現場狀況亦無不能注意之情事，竟疏未注意及此，在吊鉤
     、帶鉤吊鍊未有防止脫落設備之情形下，即任令勞工周振文
     、乙○○在現場作業。嗣周振文、乙○○2人於民國96年5月
     24日11時許，在上開露天廠房，將鋼板切割及加工成為弧形
     半製品後，擬將該平放之鋼板豎立置於旁，遂由周振文操作
     起重機以止滑夾夾住鋼板單側吊運，乙○○則在鋼板前端協
     助調整其動向，以利其豎立置於定位，詎因側拉吊舉時，吊
     勾自該止滑夾之吊環脫落，周振文走避不及，下半身被翻倒
     鋼板壓住，受有胸腹內出血等傷害，乙○○為鋼板前端撞擊
     而受有右顴骨骨折、右上頷骨骨折、頭部外傷病額頭撕裂傷
     1公分、4公分、4公分、8公分及頭部撕裂傷8公分併第六、
     第七胸椎及第二腰椎壓迫性骨折等傷害，經丙○○之子陳彥
     仁聞訊後將周振文、乙○○送長庚醫院救治，周振文因傷重
     不治於96年5月24日12時3分許死亡。
 二、案經乙○○告訴及本署檢察官自動檢舉偵辦。
         證據並所犯法條
 一、證據名稱及待證事實
 ┌──┬───────────┬────────────┐
 │編號│ 證    據    名    稱 │  待    證    事    實  │
 ├──┼───────────┼────────────┤
 │ 1  │被告丙○○之供述      │(1)被告係龍遠公司負責人，│
 │    │                      │  上開工廠係由被告經營  │
 │    │                      │(2)被告坦承起重機附近沒有│
 │    │                      │  標示其他人不能靠近    │
 │    │                      │(3)雇用乙○○、周振文負責│
 │    │                      │  吊鐵板                │
 ├──┼───────────┼────────────┤
 │ 2  │證人即死者家屬陳麗花、│死者周振文於上開時、地，│
 │    │周宗倫之證述          │操作起重機作業時，遭鐵板│
 │    │                      │壓傷而死亡              │
 ├──┼───────────┼────────────┤
 │ 3  │告訴人乙○○之指述    │(1)被告係龍遠公司負責人，│
 │    │                      │  上開工廠係由被告經營  │
 │    │                      │(2)被告雇用乙○○、周振文│
 │    │                      │  負責吊鐵板等工作      │
 │    │                      │(3)告訴人乙○○與死者周振│
 │    │                      │  文於上開時、地，操作起│
 │    │                      │  重機作業時，吊起之鋼板│
 │    │                      │  掉落，周振文遭鐵板壓傷│
 │    │                      │  而死亡，告訴人乙○○受│
 │    │                      │  有犯罪事實所示之傷害  │
 ├──┼───────────┼────────────┤
 │ 4  │臺灣省高雄縣政府營利事│被告係龍遠公司之負責人  │
 │    │業登記證1紙           │                        │
 ├──┼───────────┼────────────┤
 │ 5  │行政院勞工委員會南區勞│被告所經營之龍遠公司工廠│
 │    │動檢查所96年7月9日勞南│，現場使用之橋型固定式起│
 │    │檢製字第0961009591號函│重機未經檢查機構或中央主│
 │    │暨其所附檢查報告1份及 │管機關指定之代行檢查機構│
 │    │工作場所照片          │檢查合格，其吊鉤及帶鉤吊│
 │    │                      │鍊未有防止脫落設備，亦未│
 │    │                      │採取防止人員進入吊掛物下│
 │    │                      │方之設備或措施          │
 ├──┼───────────┼────────────┤
 │ 6  │本署勘驗筆錄、相驗屍體│周振文因胸腹內出血而於96│
 │    │證明書、驗斷書、照片  │年5月24日死亡           │
 ├──┼───────────┼────────────┤
 │ 7  │長庚紀念醫院診斷證明書│告訴人乙○○受有犯罪事實│
 ├──┼───────────┤欄所示之傷害            │
 │ 8  │財團法人長庚紀念醫院（│                        │
 │    │高雄）分院96年8月8日（│                        │
 │    │96）長庚院高字第672765│                        │
 │    │號函                  │                        │
 └──┴───────────┴────────────┘
 二、核被告龍遠公司所為，係違反勞工安全衛生法第第31條第2
     項罪嫌；被告丙○○所為，係犯刑法第276條第2項之業務過
     失致死罪、刑法第284條第1項業務過失傷害罪嫌及違反勞工
     安全衛生法第31條第1項之罪嫌。被告丙○○一過失行為，
     觸犯上開罪名，請依想像競合從一重論以業務過失致死罪。
 三、依刑事訴訟法第251條第1項提起公訴。
     此    致
 臺灣高雄地方法院
 中    華    民    國    97    年    8     月    22    日
                               檢  察  官  甲  ○  ○


司法院資訊處製作；財團法人民間司法改革基金會備份。
